【裁判字號】    99,消債抗,164
【裁判日期】    990729
【裁判案由】    聲請更生程序
【裁判全文】
臺灣高雄地方法院民事裁定           99年度消債抗字第164號
抗  告  人  甲○○
相  對  人  國泰人壽保險股份有限公司
法定代理人  乙○○
相  對  人  臺灣土地銀行股份有限公司
法定代理人  丙○○
上列當事人間因消費者債務清理條例聲明異議事件，抗告人對於
中華民國99年6 月17日本院99年度事聲字第129 號第一審裁定提
起抗告，本院管轄之第二審合議庭裁定如下：
    主  文
抗告駁回。
抗告程序費用新臺幣壹仟元由抗告人負擔。
    理  由
一、抗告意旨略以：抗告人雖擔任第三人呂秀雲對國泰人壽保險
    公司（下稱國泰人壽）之債務連帶保證人，惟主債務人呂秀
    雲目前均依約繳款中，並無違約之情事，國泰人壽不應將之
    列入抗告人之更生債權表；又抗告人擔任第三人吳炳輝對臺
    灣土地銀行（下稱土地銀行）債務連帶保證人部分，土地銀
    行已於主債務人吳炳輝之更生事件債權表編列有擔保債權預
    估抵押權行使後不足受償之餘額新臺幣（下同）485,122 元
    ，然其仍於抗告人之更生債權表編列上開債權，乃重複編列
    ，且吳炳輝迄今亦依約繳款中，是將該筆債權列入，亦有違
    誤，為此爰依法提起本件抗告，並聲明原裁定廢棄。
二、按對於債務人之債權，於法院裁定開始更生或清算程序前成
    立者，為更生或清算債權。前項債權，除本條例別有規定外
    ，不論有無執行名義，非依更生或清算程序，不得行使其權
    利，消費者債務清理條例第28條定有明文。而所謂「於法院
    裁定開始更生或清算程序前成立之債權」，自應包括原具有
    期限利益之債權及具有先訴抗辯權之債權，蓋具有期限利益
    或先訴抗辯權之債權，仍屬已成立且生效之債權，僅是就債
    務之履行具有期間抗辯或延期抗辯之權利；又該條既規定於
    第一章總則章，自應於更生及清算程序均有適用，故上開條
    例第二章更生章雖無如第三章清算章第111 條第2 、4 項「
    附期限之清算債權未到期者，於法院裁定開始清算程序時，
    視為已到期」、「附條件之債權，得以其全額為清算債權」
    之規定，但於更生債權應可類推適用該條項規定。再按數人
    就同一給付各負全部履行之責任者，其中一人或數人或其全
    體受法院開始更生或清算程序之裁定時，債權人得就其債權
    於裁定時之現存額，對各更生債務人或清算財團行使權利，
    同條例第30條亦有明文。而所謂「裁定時之現存額」係指裁
    定時，現在尚有效存在之債權；並依上述，自應包括原具有
    期限利益或具有先訴抗辯權之債權，及附條件或期限之債權
    。是連帶債務人（包括主債務人與連帶保證人）間有任一人
    聲請更生或清算者，債權人既得適用本條之規定對更生或清
    算債權行使權利，則倘連帶保證人向法院聲請更生，經法院
    裁定開始更生，雖主債務人之債務尚未屆清償期，或現係按
    期還款中，惟連帶保證人之保證債務既已成立生效，且於現
    存主債務總額之範圍內存在，自應依上揭說明及規定，認連
    帶保證債務已於更生裁定時視為到期（即喪失主張主債務期
    限利益之權利），並許債權人就現存連帶保證債務金額（即
    更生裁定時主債務總額）對更生債務人行使權利，將之列入
    更生債權。
三、經查：
  1.本院前以97年度消債更字第769 號裁定抗告人自民國98年9
    月1 日下午5 時開始更生，經本院司法事務官公告請債權人
    應於98年9 月21日前向本院申報債權，有補報債權必要者，
    應於98年10月12日前向本院補報債權，其有債權證明文件者
    ，並應提出（見司執消債更卷第9 頁）。而相對人國泰人壽
    業已遵期具狀向本院申報抗告人為第三人呂秀雲擔任連帶保
    證人之本金餘額280,853 元及利息，相對人土地銀行亦已具
    狀向本院申報抗告人為吳炳輝擔任有擔保債務連帶保證人之
    本金餘額3,262,651 元及利息，且預估於抵押權行使後不能
    受滿足之債權數額為375,043 元，並有借據、授信約定書、
    本院97司執字第114011號債權憑證影本可憑（見司執消債更
    卷第86至91頁、第99至103 頁），故相對人之連帶保證債務
    於更生程序開始時已經成立，且於現存主債務總額之範圍內
    存在，是雖主債務人呂秀雲、吳炳輝仍正常履約中，已據抗
    告人陳報在卷，並為相對人所不否認，有相對人債權陳報狀
    可稽，惟參照上開規定及說明，抗告人既已依法進行更生程
    序，縱使其為連帶保證之主債務人目前均依約繳款中，仍應
    許債權人就現存連帶保證債務金額（即更生裁定時主債務總
    額）對更生債務人即抗告人行使權利，將之列入更生債權。
  2.另按連帶債務人之債權人，依法本得對於債務人中之一人或
    數人，或其全體，同時或先後請求全部或一部之給付，民法
    第273 條第1 項定有明文。本件相對人土地銀行依法既可同
    時對主債務人吳炳輝及連帶保證人即抗告人請求給付及行使
    權利，故其雖已於主債務人吳炳輝之更生事件債權表編列有
    擔保債權預估抵押權行使後不足受償之餘額485,122 元，惟
    其於本件抗告人之更生事件，仍可請求將抗告人現存之連帶
    債務金額列入更生債權，抗告人認此屬重複編列云云核無足
    採。
四、綜上所述，相對人申報其對於抗告人之連帶保證債權為更生
    債權而行使權利並無違誤，原審以本院司法事務官之原裁定
    逕予排除相對人之債權之受償，有損相對人公平分配取償之
    利益，尚有未洽，認應由其另為審究處理，核無不合，應予
    維持。抗告人指摘原裁定不當，求予廢棄，為無理由，應予
    駁回。
五、據上論結，本件抗告為無理由，依消費者債務清理條例第11
    條第2 項、第15條，民事訴訟法第495 條之1 第1 項、第44
    9 條第1 項、第95條、第78條，裁定如主文。
中    華    民    國    99    年    7     月    29    日
                  民事第四庭  審判長法  官  黃宏欽
                                    法  官  楊淑儀
                                    法  官  楊淑珍
上為正本係照原本作成。
本裁定不得再抗告。
中    華    民    國    99    年    7     月    29    日
                                    書記官  吳良美

司法院資訊處製作；財團法人民間司法改革基金會備份。
